【裁判字號】    98,交聲,1847
【裁判日期】    980825
【裁判案由】    交管條例聲異
【裁判全文】
臺灣板橋地方法院交通事件裁定        98年度交聲字第1847號
原處分機關  交通部公路總局臺北區監理所板橋監理站
異  議  人
即受處分人  乙○○
上列受處分人因違反道路交通管理處罰條例案件，對於交通部公
路總局臺北區監理所板橋監理站於民國98年6 月25日以板監裁字
裁41-C00000000號所為之裁決處分（原舉發案號：臺北市政府警
察局98年4 月1 日北市警交大字第C00000000 號），聲明異議，
本院裁定如下：
    主  文
原處分撤銷。
乙○○不罰。
    理  由
一、原處分意旨略以：異議人即受處分人乙○○騎乘車牌號碼為
    N9Y-123 號重型機車，於民國98年3 月31日17時40分許，行
    經臺北縣新店市○○路○ 段11巷口時，與甲○○所騎乘WYI-
    781 號機車發生擦撞而肇事，並致甲○○受有左小腿挫傷、
    右足挫傷、右踝挫傷等傷害，其後竟逕行逃逸，經警以98年
    4 月1 日北市警交大字第C00000000 號舉發違反道路交通管
    理事件通知單逕行舉發，爰依道路交通管理處罰條例第62條
    第3 、4 項、第67條第3 項規定，裁處罰鍰新臺幣（下同）
    6,000 元，並吊銷其駕駛執照，1 年內不得考領駕駛執照之
    處分。
二、聲明異議意旨略以：伊雖有於前揭時地騎車與甲○○發生碰
    撞，但當時甲○○僅一直跟伊爭論對錯，甲○○說要報警，
    伊也同意，但她後來卻沒有報警，只是一直跟伊爭吵，持續
    5 分鐘以上，但從未表明她那邊受傷，伊從外觀上也看不出
    她有受傷的樣子，後來伊覺得這只是一般交通事故，不想跟
    她計較，更不想浪費時間，才離開現場，絕對不是肇事逃逸
    ，原處分機關所認定之違規行為與事實不符，請求撤銷原處
    分云云。
三、按汽車駕駛人駕駛汽車肇事致人受傷或死亡者，應即採取救
    護措施及依規定處置，並通知警察機關處理，不得任意移動
    肇事汽車及現場痕跡證據，違反者處新臺幣3 千元以上9 千
    元以下罰鍰。前項駕駛人肇事致人受傷而逃逸者，吊銷其駕
    駛執照，一年內不得考領，道路交通管理處罰條例第62條第
    3 項前段、第4 項、第67條第3 項固有明文。惟考其立法意
    旨，係為維護交通安全，加強救護，減少被害人之死傷，並
    促使駕駛人於肇事後，能對被害人即時救護所增設之規定，
    故除行為人於客觀上有肇事後未對傷者施以救護即離開現場
    ，致被害人陷於危險狀態之行為外，尚須其主觀上有棄傷者
    於不顧，任令其危害擴大之認知及決意，始足當之。況且，
    行政罰法第7 條第1 項亦明定：「違反行政法上義務之行為
    非出於故意或過失者，不予處罰」，故行為人能證明其就該
    禁止規定或作為義務之違反並無故意或過失者，即不得予以
    處罰。
四、本件異議人雖有於98年3 月31日17時40分許，騎車行經臺北
    縣新店市○○路○ 段11巷口時，與甲○○所騎機車發生碰撞
    ，但甲○○當時並未跌倒，且未向異議人表明有何傷勢，另
    由外觀上亦無法看出有受傷之情形等情，業據證人甲○○於
    本院訊問時具結證述明確（本院卷第27頁反面至第28頁），
    核與異議人辯稱：從未表明她那邊受傷，伊從外觀上也看不
    出她有受傷的樣子等語相符，且由證人甲○○於警詢時陳稱
    ：我們爭執了2 、3 分鐘左右，我提議找警察處理，對方回
    答說好，後來對方說完「我沒有錯」的言語後，就騎機車往
    北宜路方向離去，我就將機車牽回家裡，回家後我將事情告
    訴家人，家人就幫我報案，過了一會警察到我家，這時我跟
    警察表示我右腳被撞受傷疼痛，右腳很不舒服，警察就幫我
    叫救護車等語（本院卷第19頁），可知異議人於騎車與證人
    甲○○機車碰撞後，仍有停下車與甲○○確認肇事原因之行
    為，且其前後時間至少有2 到3 分鐘，而非立即逃逸。換言
    之，異議人雖有騎乘機車與甲○○機車碰撞之行為，但並未
    立即離開現場，且因甲○○並未告知其何處受傷，外觀上亦
    無法看出甲○○受何傷害，則異議人因無自認前述交通碰撞
    事件並未造成甲○○受有傷害，核與常理尚無違背，實難認
    異議人有何肇事逃逸之故意，故異議人辯稱其並非肇事逃逸
    等語，即非無據。此外，本案員警受理後曾另移送異議人涉
    犯肇事逃逸罪嫌，惟查該案業經臺灣臺北地方法院檢察署檢
    察官於98年7 月29日以98年度偵字第10698 號認定異議人肇
    事逃逸罪嫌不足而為不起訴處分確定，有該不起訴處分書在
    卷可查（本院卷第30至31頁）依罪疑唯輕原則，自應為有利
    於異議人之認定。
五、綜上所述，本件依現有之積極證據，尚不足以認定異議人確
    有「汽車駕駛人駕駛汽車肇事致人受傷而逃逸」之違規情事
    ，原處分機關遽為裁罰，尚有未洽。異議人聲明異議為有理
    由，應將原處分撤銷，另諭知異議人不罰。
據上論斷，應依道路交通案件處理辦法第20條前段，裁定如主文
。
中    華    民    國    98    年    8     月    25    日
                  交通法庭  法  官  楊明佳
以上正本證明與原本無異
如不服本裁定應於送達後5日內向本院提出抗告狀
                            書記官  林金良
中    華    民    國    98    年    8     月    25    日


司法院資訊處製作；財團法人民間司法改革基金會備份。
